臺灣板橋地方法院民事判決　　　　　　　 96年度訴字第962號
原　　　告　甲○○
訴訟代理人　乙○○
　　　　　　商桓朧律師
被　　　告　丙○○
上列當事人間請求返還借款事件，經本院於民國96年9 月21日言
詞辯論終結，判決如下：
    主  文
原告之訴及其假執行之聲請均駁回。
訴訟費用由原告負擔。
    事實及理由
一、原告起訴主張：原告為被告之岳父，被告於民國87年間陸續
    向原告借款新台幣（下同）60萬元、40萬元、73萬1 千元、
    233 萬3 千元，原告乃分別於87年11月6 日、88年4 月14日
    、89年1 月15日，及89年2 月24日將上開款項匯入被告之妻
    即訴外人乙○○（原姓名：左桂英）於聯邦商業銀行000000
    000000號帳戶內。原告於94年5 月13日以被告積欠上開借款
    未還，請求其於收受催告通知之日起35日內返還上開借款，
    然因被告送達處所不明，已經本院94年度聲字第1136號裁定
    准原告將上開催告之意思通知為公示送達，惟被告於原告依
    法將上開催告之通知刊載於新聞紙20日後，仍未於35日內返
    還上開借款，實已遲延給付。按民法第478 條規定：「借用
    人應於約定期限內，返還與借用物種類、品質、數量相同之
    物，未定返還期限者，借用人得隨時返還，貸與人亦得定一
    個月以上之相當期限，催告返還。」原告已定一個月以上之
    相當期限催告被告返還上開借款，並於95年1 月13日將上開
    催告通知刊載於新聞紙，依民事訴訟法第152 條前段規定，
    於登載之日起經20日即95年2 月1 日發生送達被告之效力，
    故被告至遲本應於95年3 月8 日前返還上開借款，惟被告迄
    今仍拒不返還，為此提起本件訴訟。並聲明：被告應給付原
    告4,064,000 元及自95年3 月9 日起至清償日止按年息百分
    之5 計算之利息，並陳明願供擔保請准宣告假執行。
二、被告則以：否認原告所主張之借款事實，被告確實是住在台
    北縣三峽鎮○○路36之3 號住所，沒有不收原告催告通知的
    理由。被告沒有用到原告主張的款項，其與乙○○已離婚五
    、六年了，其不知道乙○○錢用到哪裡去。被告為乙榮廣告
    有限公司負責人，乙○○是公司的會計，其二人均沒有領薪
    水，乙○○應該是股東，公司成立時都是乙○○在處理，公
    司的資本額是150 萬元，錢全部都是被告拿出來的，公司在
    被告出車禍前經營的還好，車禍後公司經營的就不好，公司
    有缺錢都是被告在處理，被告去向被告姐姐調錢，並沒有向
    原告調過錢，被告現在還有欠被告姐姐的錢，乙○○除了在
    公司擔任會計外沒有其他收入，家裡的開銷由乙○○從公司
    的收入支付，在被告發生車禍前公司員工有10人，離婚後被
    告才發生車禍，乙○○提議說要去辦貸款，當時被告票信不
    好，乙○○說要辦理離婚才好辦理貸款，當時公司也差不多
    無法生存等語置辯。並聲明：原告之訴及其假執行之聲請均
    駁回。
三、按使用借貸係契約行為，原告主張使用借貸關係存在，應就
    使用借貸契約確已成立之事實，負舉證責任，若其先不能舉
    證，則被告就其抗辯事實即令不能舉證，或其所舉證據尚有
    疵累，自應駁回原告之請求，最高法院87年度台上字第2734
    號判決意旨參照。本件原告主張之事實，雖據其提出台南區
    中小企業銀行跨行匯出匯款申請書影本三紙、乙○○聯邦商
    業銀行存摺存款明細分類帳影本一份為證，惟該台南區中小
    企業銀行跨行匯出匯款申請書影本三紙，僅能證明原告曾分
    別於87年11月6 日、89年1 月15日，及89年2 月24日自台南
    區中小企業銀行跨行匯款60萬元、73萬1 千元、233 萬3 千
    元至其女兒乙○○之銀行帳戶。上開乙○○之聯邦商業銀行
    存摺存款明細分類帳影本，僅能證明乙○○該銀行帳戶於87
    年11月6 日、88年4 月14日、89 年1月15日，及89年2 月24
    日有原告主張之前開款項匯入。至於上開款項是否原告基於
    與被告間之消費借貸之法律關係，而依被告之指示匯入乙○
    ○上開帳戶以為交付，仍應由原告就兩造間有借款之合意，
    及上開款項匯入乙○○銀行帳戶，係兩造約定之借款交付方
    式負舉證責任。原告雖另以：被告確曾於87年間陸續向原告
    借款，上開款項經原告匯入乙○○於聯邦商業銀行帳戶後，
    嗣由被告將上開款項自乙○○帳戶匯至其指定帳戶內，其中
    部分係匯入被告所經營之乙榮廣告有限公司於聯邦商業銀行
    雙和分行之甲存帳戶，供被告支付該公司之部分票款等語，
    並聲請本院函查乙○○於上開聯邦商業銀行雙和分行帳戶於
    87 年11 月10日所支領之46萬元、88年4 月16日所領取之36
    萬元、89年2 月19日所支領之32萬元、89年2 月22日所支領
    之34 萬1千元、89年3 月15日所支領之1,511,300 元等款項
    係匯入何人帳戶，及聲請本院調取乙榮廣告有限公司於聯邦
    商業銀行雙和分行之甲存帳戶自87年11月10日至92年12月31
    日之帳戶往來明細。並經聯邦商業銀行雙和分行於96年8 月
    23日以（96）聯雙和字第0161號函回覆本院稱：其銀行存戶
    左桂英（即乙○○）前開支領之款項皆轉入乙榮廣告有限公
    司等語。然該支領金額與原告主張之借款金額並不一致，且
    僅能證明乙○○上開帳戶與乙榮廣告有限公司間有金錢往來
    之情事，並無法用以證明兩造間有借款之合意，尚不能僅因
    被告為乙榮廣告有限公司之負責人，及乙○○上開聯邦商業
    銀行帳戶內之存款有部分經支領後匯入乙榮廣告有限公司帳
    戶，即據以認定兩造間有借款之合意。至原告另聲請本院函
    查乙榮廣告有限公司於台灣土地銀行三峽分行、台灣新光銀
    行三峽分行等帳戶自87年11月10日起至92年12月31日之往來
    明細，亦經原告自承上開帳戶內之往來明細與本件主張之各
    筆借款無關。是原告既無法舉證證明兩造間有原告主張之消
    費借貸關係存在，則原告請求被告返還借款4,064,000 元與
    法定遲延利息，即無理由，應予駁回。
四、原告之訴既無理由而駁回，其假執行之聲請亦因訴之駁回而
    失所附依，爰併予駁回之。
五、結論：原告之訴為無理由，依民事訴訟法第78條，判決如主
    文。
中　　華　　民　　國　　96　　年　　10　　月　　5 　　日
                  民事第一庭    法　官　黃信樺
以上正本，係照原本作成。
如對本判決上訴，須於判決送達後20日內向本院提出上訴狀
中　　華　　民　　國　　96　　年　　10　　月　　5 　　日
                            書記官　簡青根
